【裁判字號】    95,再易,56
【裁判日期】    950621
【裁判案由】    返還不當得利等
【裁判全文】
臺灣高等法院民事判決                  95年度再易字第56號
再審原告    甲○○
訴訟代理人  謝生富律師
再審被告    乙○○
上列當事人間返還不當得利等事件，再審原告對於中華民國95年
3月31日本院94年度上易字第966號確定判決提起再審之訴，本院
判決如下：
    主  文
再審之訴駁回。
再審訴訟費用由再審原告負擔。
    事實及理由
一、按再審之訴顯無再審理由者，得不經言詞辯論，以判決駁回
    之，民事訴訟法第502條第2項定有明文。
二、本件再審原告聲明求為判決：(一)本院94年度上易字第966 號
    確定判決（下稱原確定判決）廢棄。(二)再審被告應再給付再
    審原告新台幣 (下同)86 萬284元，及自民國（下同）94年9
    月26日起至清償日止，按年息5%計算之利息。(三)再審被告在
    前訴訟程序之上訴駁回。
    再審被告由於本件未行言詞辯論，致無其聲明及陳述可供記
    載。
三、再審原告陳述略以：(一)再審被告主張坐落台北市○○街42號
    房屋（下稱系爭房屋）1 樓圍牆內空地（下稱系爭空地），
    其全體共有人（即系爭房屋1樓至4樓之全體區分所有權人）
    間有默示分管之合意存在，然其就此事實並未舉證證明，惟
    原確定判決竟徒以公寓建築之通常規範，遽認系爭空地之全
    體共有人間有默示分管之合意，顯有違民事訴訟法第277 條
    前段規定，乃屬適用法規顯有錯誤；(二)再審原告之前手並未
    與其他共有人訂有分管契約，縱其有默示分管之合意，亦非
    再審原告所得知悉，原確定判決遽以公寓建築之通常型態，
    臆測系爭空地之全體共有人間有默示分管之合意，及為再審
    原告所知悉，亦有違舉證責任之規定及司法院大法官釋字第
    349 號解釋；(三)再審被告於前訴訟第二審程序所提出之攻擊
    防禦方法，均屬新提出之攻擊防禦方法，且再審被告並未依
    民事訴訟法第447條第2項為釋明，原確定判決未依同法條第
    1 項規定，駁回再審被告之上訴，亦屬適用法規顯有錯誤；
    (四)再審原告就本件紛爭，於92年10月22日向台北市大安區調
    解委員會聲請調解時，即已明確表示並無分管之合意，而再
    審原告已於前訴訟第一審程序提出聲請調解書及調解不成立
    證明書為證據，然原確定判決就此項重要證據竟未予調查，
    亦未說明其取捨之理由，自足以影響該判決之結果。爰依民
    事訴訟法第496條第1項第1款及第497條之規定，提起再審之
    訴云云。
四、惟按民事訴訟法第496條第1 項第1款所謂適用法規顯有錯誤
    ，應以確定判決違背法規或現存判例解釋者為限，不包括漏
    未斟酌證據及認定事實錯誤之情形在內。亦即須確定判決依
    其所認定事實，而有違背法規或現存判例解釋之情形，始克
    相當(參照最高法院57年台上字第1091號及63年台上字第880
    號判例）。本件依再審原告所訴之上開第(一)、(二)項，全係在
    指摘原確定判決認定事實錯誤；所訴之上開第(三)項，核屬事
    實審法院取捨證據、認定事實之職權行使範圍，揆諸上開說
    明，顯與民事訴訟法第496條第1 項第1款所規定再審事由不
    符。
五、又按依民事訴訟法第466 條不得上訴於第三審法院之事件，
    除同法第496 條規定外，其經第二審確定之判決，如就足影
    響於判決之重要證物，漏未斟酌者，固得依同法第497 條規
    定，提起再審之訴。惟查再審原告所稱原確定判決漏未斟酌
    之重要證物，即上開聲請調解書及調解不成立證明書，依其
    所載內容，充其量僅足證明再審原告聲請調解時片面所為之
    主張，尚不足據為證明系爭空地之全體共有人間就系爭空地
    並無默示分管合意之事實，顯難認係足影響於原確定判決結
    果之重要證物，是再審原告據以提起再審之訴，亦顯與民事
    訴訟法第497條所規定再審事由不符。
六、從而，再審原告依據民事訴訟法第496條第1項第1款及第497
    條之規定，提起本件再審之訴，為顯無再審理由，爰不經言
    詞辯論，逕以判決駁回之。
七、據上論結，本件再審之訴為顯無理由，依民事訴訟法第 502
    條第2項、第78條，判決如主文。
中    華    民    國    95    年    6    月    21    日
                  民事第六庭  審判長法  官  林鄉誠
                                    法  官  梁玉芬
                                    法  官  彭昭芬
正本係照原本作成。
不得上訴。
中    華    民    國    95    年    6     月    22    日
                                    書記官  丁華平


司法院資訊處製作；財團法人民間司法改革基金會備份。
